最高法院刑事判決　　　　　　　　　　　　　　　　九十一年度台上字第六一七號
　　上　訴　人　甲○○
　　選任辯護人　宗淑媛律師
右上訴人因殺人未遂案件，不服台灣高等法院中華民國八十八年十月一日第二審更審
判決（八十八年度上更(一)字第一四九號，起訴案號：台灣台北地方法院檢察署八十五
年度偵字第一○一八六號），提起上訴，本院判決如左：
    主  文
上訴駁回。
    理  由
按刑事訴訟法第三百七十七條規定，上訴於第三審法院，非以判決違背法令為理由，
不得為之。是提起第三審上訴，應以原判決違背法令為理由，係屬法定要件。如果上
訴理由狀並未依據卷內訴訟資料，具體指摘原判決不適用何種法則或如何適用不當，
或所指摘原判決違法情事，顯與法律規定得為第三審上訴理由之違法情形，不相適合
時，均應認其上訴為違背法律上之程式，予以駁回。本件原判決認定上訴人甲○○於
民國八十五年五月一日十九時許，在台北市○○○路○段一六一號三樓「王品台塑牛
排館」，與同事謝蔭琯因工作關係發生爭執，而懷恨在心。翌日上午九時五十分許，
雙方又在上址三樓更衣處，為前晚之事發生爭吵。上訴人一時氣憤，即持尖刀一把，
預見以該尖刀猛刺謝蔭琯胸腹部位，可能致其於死，仍以即使因此發生死亡結果，亦
不違背其本意之意思，持刀猛刺謝蔭琯左下胸部二刀、左手上臂一刀。致謝蔭琯左側
胸部貫穿傷約二‧五〤○‧七公分及二‧五〤○‧六公分、合併第九肋骨骨折、腹腔
內出血、左前臂部貫穿約二‧三〤○‧六〤二公分。幸同事張志鴻聞聲趕至，迅將謝
蔭琯送醫急救，始倖免於難等情。因而維持第一審論處上訴人殺人未遂罪刑之判決，
駁回上訴人在第二審之上訴。已敘明上開事實，業據被害人謝蔭琯於警訊時指陳綦詳
。並經證人張志鴻於警訊證述：當時伊在前揭處所三樓看到上訴人與謝蔭琯大聲吵起
來，伊勸渠等不要吵。因上班時間到，伊以為沒事，就到四樓。約經過五分鐘，即聽
到好像打起來。伊衝到三樓樓梯，看到謝蔭琯用手抱著肚子，即將謝蔭琯送醫等情。
即上訴人亦供陳當時伊曾持尖刀刺謝蔭琯。並有尖刀一把扣案可佐。又謝蔭琯共被刺
左下胸部二刀、左手上臂一刀，致左側胸部貫穿傷、合併第九肋骨骨折、腹腔內出血
、左前臂部貫穿等前開傷勢，如未送醫緊急手術，有生命危險等情，有博仁綜合醫院
之診斷證明書、覆函，及謝蔭琯之病歷在卷可稽。復論述刑法第二百七十一條之殺人
罪，不以行為人具有直接故意為限。倘若下手之初，對其行為可能造成死亡之結果已
有預見，且在犯罪過程中並不積極以己意排除此項死亡結果之發生，依同法第十三條
第二項之規定，仍不能解免殺人罪責。本件上訴人因工作上關係，與謝蔭琯發生爭執
，雖無將其殺害之直接故意，但對於持扣案之尖刀猛刺人胸腹要害，可能致人於死，
顯為上訴人所預見。乃竟持該尖刀猛剌謝蔭琯之胸腹要害部位，造成左側胸部貫穿傷
、合併第九肋骨骨折、腹腔內出血、左前臂部貫穿等，足見上訴人用力甚猛且無節制
，即使因此發生謝蔭琯死亡之結果，亦不違背其本意。事證明確，為其所憑之證據及
認定之理由。並以謝蔭琯被上訴人以扣案之尖刀刺殺，而造成上開傷勢之情形甚為明
確，該尖刀之長短若干，尚無礙於前揭事實之認定。上訴人否認有殺人未遂犯行，所
辯：伊並非故意，當時係因慌忙，不慎刺到謝蔭琯，刺幾刀係到法院才知道。伊與謝
蔭琯係好友，不致因工作上爭執而起意殺人等情。為卸責之詞，不足採信，亦於理由
內詳予指駁及說明。核其所為論斷，與卷內資料相符，從形式觀察，並無認定事實不
依證據或有何採證違背經驗法則、論理法則等違法情形存在。本件上訴意旨略以：上
訴人持以刺謝蔭琯之尖刀，刀柄長約五公刀、刀身長約四公分，係供裝飾把玩之用，
非屬能致人於死之兇器。上訴人係因細故，與謝蔭琯發生爭執，而以右腳踢向謝蔭琯
腹部時，遭抓住右腳往後拖，為求掙開乃以該尖刀向謝蔭琯之腹部刺二下。非用力猛
刺，未傷及謝蔭琯之要害。且行刺時未稱「要給你死」，並無殺人之犯意，亦無預見
可能致謝蔭琯於死。乃原審未傳訊張志鴻，及就扣案之尖刀詳予調查究明，即就上訴
人論以殺人未遂罪責，要有未合等情。惟由上所述，原判決已說明其就案內所有證據
，本於調查所得心證，分別定其取捨，而憑以認定上訴人殺人未遂之依據及理由。至
證人張志鴻已於警訊時供陳明白，原審不再傳訊，依刑事訴訟法第一百九十六條之規
定，並無不合。原判決就本件諸多證據之取捨，已做整體性之說明，雖未逐一敘述部
分細節，然並不影響判決之本旨，尚無違法可言。上訴意旨乃徒就原判決明確論斷之
事項，及原審採證認事之職權行使，任意指摘，自與法律規定得為第三審上訴理由之
違法情形，不相適合。其上訴違背法律上之程式，應予駁回。
據上論結，應依刑事訴訟法第三百九十五條前段，判決如主文。
中      華      民      國    九十一    年      一      月    三十一    日
                              最高法院刑事第七庭
                                  審判長法官  吳  雄  銘
                                        法官  池  啟  明
                                        法官  石  木  欽
                                        法官  郭  毓  洲
                                        法官  吳  三  龍
      右正本證明與原本無異
                                              書  記  官
中      華      民      國    九十一    年      二      月      五      日
